# 请教陈版主，非同一地块上的征地拆迁和基础公共设施的建设运营

提问人：小红帽茁壮成长 时间：2020-11-11 12:33:09
AA市城发公司与中标社会资本方BB公司公司合作，签订《XX综合项目开发合作协议》，A市城发公司授权其全资子公司AA市城投市城投公司与中标社会资本方设立项目公司（SPVSPV））。由项目公司（SPV）具体承担该综合开发项目的总体规划设计、整体拆迁投资以及基础公共设施及配套设施的投资、建设、运营，A市城发按照协议规定向项目公司（SPV）支付费用。
此综合项目各子项目情况及回报机制如下：整个项目的付费来源：为用于平衡项目投入的经营性地块的出让价款的地方留成部分（即，全部价款的71%）公共配套设施运营为使用者付费
11 、征地拆迁服务【该地块与基础公共设施及配套设施不是同一地块】
社会资本方BB公司，按照综合开发合作协议的约定对该经营性地块履行兜底摘牌义务征地拆迁工作由A市人民政府组织实施，项目公司（SPV）按协议约定向A市城发指定的承担具体工作的机构支付征迁拆迁费用，由承担具体工作的机构包干实施，如超支由A市城发承担。项目公司（SPV）支付征地拆迁包干费用后，由A市城发按项目公司（SPV）实际支付的征地拆迁包干费用加上合理收益率A，自项目公司（SPV）实际支付征地拆迁包干费用的下一个付费节点起，以半年作为计算周期，分 3 年（ 6 个半年度）向项目公司（SPV）支付征地拆迁服务费，征地拆迁服务费包括合理收益及资金实际占用成本。征地拆迁服务费计算公式如下： 第第ii个半个半年度应付征地拆迁服务费＝第ii个半年度应返还征地拆迁本金＋第ii个半年度应付征地拆迁资金占用成本第第ii个半年度应返还征地拆迁本金＝征地拆迁包干费用××（（1+1+合理收益率AA））÷6÷6第１个半年度应付征地拆迁资金占用成本＝征地拆迁包干费用××（（1+1+合理收益率AA））××资金实际占用时长（天数）数）××央行央行 55 年以上贷款基准利率上浮20%÷36520%÷365第第ii个半年度应付征地拆迁资金占用成本＝征地拆迁包干费用××（（1+1+合理收益率AA））××【（【（ 77 －－ii））/6/6】】××央行央行 55 年以年以上贷款基准利率上浮20%÷2............20%÷2............（（ii＞＞ 11 ））
其中，i=1， 2 ，......， 6 ，
合理收益率AA通过社会资本合作伙伴招标程序确定。
资金占用成本按年化利率计算，为简化，本项目年化利率统一按付费节点（即每年 1 月 31 日和 7 月 31 日）当日的央行5 年以上贷款基准利率上浮20%计算，央行 5 年以上贷款基准利率发生变动时，该付费节点对应的付费计算周期的资金成本相应调整。
22 、基础设施及公共配套设施建设服务基础设施以及公共配套由A市城发再向项目公司（SPV）支付建设服务费。基础设施及公共配套设施子项目通过竣工验收及结（决）算评审后，由A市城发按各子项目经评审确认的投资额加上合理收益率B，自该子项目完成竣工验收及评审的下一个付费节点起，以半年为计算周期，分 5 年（ 10 个半年度）向项目公司（SPV）支付建设服务费。建设服务费包含合理收益和资金实际占用成本。建设服务费实际支付与子项目可用性考核结果挂钩，详见绩效考核部分。各子项目建设服务费计算公式如下： 第第ii个半年度应付子项目目jj建设服务费＝（第ii个半年度应返还子项目jj投资本金＋第ii个半年度应付子项目jj资金占用成本）××第第ii个半年度子项目项目jj可用性绩效考核系数 第第ii个半年度应付子项目jj投资本金==子项目子项目jj经评审确认投资额××（（1+1+合理收益率BB））÷10 ÷10 第１个半年度应付子项目jj资金占用成本＝子项目jj经评审确认投资额××（（1+1+合理收益率BB））××资金实际占用时长（天数）××央行央行 55 年以上贷款基准利率上浮20%÷365 20%÷365 第第ii个半年度应付子项目jj资金占用成本＝子项目jj经评经评审确认投资额××（（1+1+合理收益率BB））××【（【（ 1111 －－ii））/10/10】】××央行央行 55 年以上贷款基准利率上浮20%÷2............20%÷2............（（ii＞＞ 11 ））其中，i=1， 2 ，......， 10 ，j=1， 2 ，......（各子项目编号），合理收益率B通过社会资本合作伙伴招标程序确定，可以为负。资金占用成本按年化利率计算，为简化，本项目年化利率统一按付费节点（即每年 1 月 31 日和 7 月 31 日）当日的央行 5 年以上贷款基准利率上浮20%计算，央行 5 年以上贷款基准利率发生变动时，该付费节点对应的付费计算周期的资金成本相应调整。
33 、基础设施运营维护服务基础设施通过竣工验收后由项目公司（SPV）负责运营维护，由A市政府向A市城发支付运营维护费，A市城发再向项目公司（SPV）支付运营维护费。基础设施运营维护费通过社会资本合作伙伴招标程序确定，投标人根据基础设施总投资额的一定比例作为基础设施年运营维护费进行报价，各子项目运营维护合作期为 5 年。基础设施子项目通过竣工验收及决算评审后，由宁乡城发自该子项目完成竣工验收及评审的下一个付费节点起，以半年为计算周期，向项目公司（SPV）支付运营维护费。各子项目运营维护费计算公式如下：第第 11 个半年个半年度应付子项目jj运营维护费＝经评审确认的子项目jj投资额（不含收益）××年运营维护费费率××实际运营天数/365×/365×第第 11个半年度子项目jj运营绩效考核系数第ii个半年度应付子项目jj运营维护费＝经评审确认的子项目jj投资额（不含收益）益）××年运营维护费费率/2×/2×第第ii个半年度子项目jj运营绩效考核系数其中，i=1i=1，， 22 ，，............，， 1010 ，，j=1， 2 ，......（各子项目编号），年运营维护费费率通过社会资本合作伙伴招标程序确定。
44 、公共配套的运营学校、医院、文体中心等公建配套子项目应实现运营自平衡，即项目公司（SPV）应以学校、医院、文体中心使用者付费收入覆盖运营成本（不含投资成本回收），城发不向项目公司支付公建配套子项目的运营维护费用。
在项目合作期内，项目公司（SPV）享有项目用地的使用权；项目公司（SPV）享有基础设施（城市道路、桥梁、风光带）及公共配套设施（学校、医院、文体中心）的所有权、使用权和收益权。项目合作期满，项目公司（SPV）将所有项目用地、基础设施、公共配套设施和其他构筑物、设施设备等无偿移交给A市城发。在移交日，项目设施、土地及所涉及的资产应不存在权利瑕疵，其上未设置任何担保及其他第三人的权利。移交的项目设施应符合双方约定的技术、安全和环保标准，并处于良好的运营状况。
有如下问题请教陈版主： 1 、此合作协议能否分成两大块（不是说只有两项履约义务）：A.土地拆迁【即“ 11 、征地、征地拆迁服务”】B.项目建设、运营、移交【即“ 22 、基础设施及公共配套设施建设服务， 33 、基础设施运营维护服务，务， 44 、公共配套的运营””】】
2.针对““土地拆迁””，应该如何确认收入呢？究竟是土地开发整理全额做收入，还是只是代付土地整理成本价款，差额做收入？假如是差额做收入，账务处理是怎样的呢？是否能将支付给A市城发指定的包干机构的费用作为代城发支付的款项处理（即通过其他应收款核算）？
3 、针对““项目建设、运营、移交””（不考虑重大融资成分的情况下）能否看成两项履约义务，即见建造服务收入和公共配套的运营收入？其中建造服务的收入所能获取的对价为政府付费+特许经营权的公允价值？不知道特许经营权的公允价值如何确定呢？公共配套运营收入所对应的成本是否应包含特许经营权摊销金额？
4 、考虑到“基础设施及公共配套设施子项目通过竣工验收及结（决）算评审后，由A市城发按各子项目经评审确认的投资额加上合理收益率B，再加上资金占用成本”来确认应付对价，是否BOT这一部分只有在报送财政评审中心评审后才能确认收入？
谢谢陈版主！

回答人：chenyiwei
这个案例，首先需要考虑的是被审计单位（城发、城投公司）在该交易中（或者其不同部分中）是主要责任人还是代理人，或者是否完全只是资金提供者的角色。据此确定应采用何种会计处理模式。
例如，对于征地拆迁服务，从你的表述来看，该SPV公司更像是单纯的资金提供者。如是，则该业务就不适用收入准则，而是将提供给征地拆迁项目的资金确认为金融资产，按金融工具准则规定确认利息收入。对于基础设施的建造和运营等其他两项服务，也需要判断SPV是主要责任人还是代理人。如果属于代理人的，则只能确认管理费收入和利息收入。
另外，法律上是否拥有这些基础设施资产的所有权，也并不是会计处理的主要决定因素。因为这些基础设施即使法律上拥有所有权，SPV也是不可能主导其使用的。
在基础设施建造、运营中SPV卫主要责任人的前提下，这两者可分解为两项履约义务，分别确认建造收入、运维服务收入和融资利息收入。类似问题在本版面上已有很多讨论。
另外需要关注的问题是项目公司SPV是否纳入城发、城投公司的合并报表范围。这里的主要考虑因素是：对社会资本方提供的融资，城发、城投公司是否承担兜底的偿还责任，例如通过日后对项目公司股权的回购承诺等。